【裁判字號】    89,台上,7381
【裁判日期】    891207
【裁判案由】    違反證券交易法
【裁判全文】
最高法院刑事判決                              八十九年度台上字第七三八一號
    上  訴  人  甲○○
    選任辯護人  張立業律師
右上訴人因違反證券交易法案件，不服台灣高等法院中華民國八十九年一月二十七日
第二審更審判決 (八十八年度上更(一)字第七九三號，起訴案號：台灣台北地方法院檢
察署八十四年度偵字第七三三三、一○一三七、一二八○六號 )，提起上訴，本院判
決如左：
    主  文
原判決關於甲○○部分撤銷，發回台灣高等法院。
    理  由
本件原判決認定上訴人甲○○在台北市○○路○段金豪證券股份有限公司（下稱金豪
證券）等公司開戶買賣股票，意圖抬高「瑞利企業」股票（下稱瑞利股）在集中交易
市場之交易價格之犯意，乃自行並以其妻林純英等親友所提供之股票帳戶，由上訴人
親自操盤，不知情之陳榮宗則貸予資金供其辦理交割。上訴人自民國八十三年十二月
七日起至八十四年一月二十六日止，在金豪證券等公司，連續以高價大量買入瑞利股
，使其成交量及成交價異常上揚，股價漲幅超過百分之三十五，成交量平均占各交易
日買進總量百分之十九點七二，賣出總量百分之五點七四。上訴人於上開期間各交易
日累積持有瑞利股之餘額如原判決附表一所示；其中自八十四年一月五日起至同月二
十六日止，各交易日買進及賣出瑞利股占該股買進及賣出總量之百分比如原判決附表
二所示。上訴人為抬高價格，分別於八十三年十二月九日、十日、十六日、二十日、
二十八日均以漲停價委託買進，並大多於接近尾盤時，始大量買進，詳如原判決附表
三所示，以營造該股交易熱絡之假象，意圖炒高其股價後脫手獲利。嗣因大盤行情不
佳，於高價時脫手不及而遭套牢。迨八十五年間股價崩盤，始被斷頭賣出，致發生鉅
額虧損等情。因而撤銷第一審關於上訴人部分之無罪判決，改判仍論處上訴人意圖抬
高集中交易市場某種有價證券之交易價格，自行並以他人名義，對該有價證券連續以
高價買入罪刑。固非無見。
惟查：(一)原判決以附表之方式，作為事實認定及理由論敘之一部；但稽之原判決所列
三件附表，文字繕印模糊不清，無法卒讀，殊不能辨識其所載之內容為何。本院無從
據以判斷其認事用法是否正當，自足以構成撤銷之原因。(二)原判決理由謂：八十四年
一月七日當天，大展證券城中分公司帳戶陳榮宗及人頭戶陳李快、李玉芳各於十時三
十七分許，單筆委託買進一五○、二○○、二○○千股，金豪證券人頭戶王寶英、陳
榮宗、吳梅生則於十時三十八分許，各委託賣出一五○、二○○、二○○千股，至十
時三十九分許均全部成交；而其集團所賣出之瑞利股票五五○千股，除一千股外，全
由集團再行買回。上訴人有意拉抬股價及營造交易熱絡之假象，甚為明顯（見原判決
第八面第十三行至第十八行）。復謂並無證據證明上訴人於某日某一時間，就瑞利股
分別委託兩家以上之證券商依一定之相同價格及數量，為相反方向之買賣並成交，尚
不違反證券交易法第一百五十五條第一項第二款之規定（見原判決第十二面第六行至
第九行）。其理由之論敘，前後不相一致，難謂無判決所載理由矛盾之違法。實情究
竟如何？自應詳加調查，明白認定，始足為適用法律之基礎。(三)行為時證券交易法第
一百七十一條所定違反同法第一百五十五條第四款規定之罪，必須行為人主觀上有抬
高或壓低集中交易市場某種有價證券交易價格之意圖，客觀上有對於該有價證券連續
以高價買入或低價賣出之行為，始克成立。上訴人辯稱伊自八十三年十一月三十日陸
續買入瑞利股，至同年十二月三十一日止，該股票已由新台幣（下同）二九點一元上
漲至四七點九元，迨八十四年一月二十六日後，最高曾上漲至五十五元，有大好脫手
獲利之機會，但上訴人仍長期持有，復於八十四年三月三日認購其增資股，參與公司
之經營。又上訴人於上開期間，除買賣瑞利股外，尚以高額資金買賣其他股票，此與
炒作股票者通常以絕大多數資金，從事單一股票買賣不同等語。證人即金豪證券營業
員王榮茂亦證稱：「他（上訴人）說要長期持有，（瑞利）公司轉型為航太工業，他
惜售，股市崩盤才賣掉。」等語（見原審更(一)卷第五十八頁）。倘屬不虛，則上訴人
是否有抬高瑞利股交易價格之意圖？饒有再事探求之餘地。原判決對於上訴人此項有
利之辯解及證據，恝置不論，併有判決不載理由之可議。上訴意旨指摘原判決違背法
令，尚非全無理由，應認原判決關於上訴人部分仍有撤銷發回更審之原因。
據上論結，應依刑事訴訟法第三百九十七條、第四百零一條，判決如主文。
中      華      民      國    八十九    年     十二     月      七      日
                              最高法院刑事第五庭
                                  審判長法官  紀  俊  乾
                                        法官  黃  正  興
                                        法官  陳  東  誥
                                        法官  張  春  福
                                        法官  韓  金  秀
      右正本證明與原本無異
                                              書  記  官
中      華      民      國    八十九    年     十二     月     十一     日


司法院資訊處製作；財團法人民間司法改革基金會備份。
